臺灣基隆地方法院民事判決　　　　　　　 93年度訴字第344號
原　　　告　丙○○
　　　　　　乙○○
前列二人共同
訴訟代理人　侯傑中律師
複代理人　　張漢榮律師
被　　　告　甲○○
訴訟代理人　丁○○
上列當事人間損害賠償事件，本院於94年4月7日言詞辯論終結，
判決如下：
    主  文
被告應給付原告丙○○新台幣壹萬壹仟參佰陸拾肆元，給付原告
乙○○新台幣壹佰零玖萬伍仟玖佰捌拾玖元，及均民國九十三年
七月十六日起至清償日止，按年息百分之五計算之利息。
原告丙○○其餘之訴駁回。
訴訟費用由被告負擔二十分之十九，餘由原告丙○○負擔。
本判決原告勝訴部分，於原告丙○○以新台幣肆仟元、原告乙○
○以新台幣參拾陸萬伍仟元為被告供擔保後，得假執行；但被告
如於假執行程序實施前，各以新台幣壹萬壹仟參佰陸拾肆元、新
台幣壹佰零玖萬伍仟玖佰捌拾玖元為原告丙○○、乙○○預供擔
保，得免為假執行。
原告丙○○其餘假執行之聲請駁回。
    事實及理由
一、原告起訴主張：
  一被告於民國（下同）92年6月22日下午16時30分許，駕駛車
    號CO-8593號自用小客車，由台北縣瑞芳鎮○○路往瑞芳鎮
    方向行駛，被告行經該路段2.6公里靠山壁一側時，本應注
    意車前狀況，適原告丙○○駕駛車牌號碼T8-9026自用小客
    車搭載原告乙○○途經該道路外緣，而被告復未依規定禮讓
    道路外緣車輛優先通過，致二車發生碰撞，造成原告乙○○
    受到右肱股粉碎性骨折、右橈股神經損傷等傷害，原告丙○
    ○所有之上開車輛毀損。被告有關過失傷害部分，業經鈞院
    瑞芳簡易庭判處有期徒刑4個月在案。爰依民法第184條第1
    項前段、第193條第1項、第195條第1項規定，請求被告賠償
    原告丙○○車輛受損修復費用新台幣（下同）44,230元，賠
    償原告乙○○如後列之損失1,095,989元，及均自起訴狀繕
    本送達翌日起至清償日止，按年息百分之五計算之利息，並
    願供擔保請准宣告假執行。
  二被告應賠償原告乙○○之損失如下：
    (一)醫療費用：(1)原告乙○○因本件事故至台灣基隆礦工醫院
      、基隆市七堵區佳緣中醫診所就診，支出醫療費用共38,8
      59元；(2)因原告乙○○右肱股粉碎性骨折，暫以鋼釘固定
      ，一年後仍須以手術拆除，尚須支付100,000元之預為醫
      療之手術費用。
    (二)計程車費用：原告乙○○因就醫或復健而往返住家及醫院
      間，期間計程車來回費用為220元，依原告乙○○就診次
      數48次計算，合計支出計程車費用10,560元。
    (三)受傷期間薪資損失312,000元：原告乙○○於本件交通事
      故發生時任職於源錦股份有限公司（簡稱源錦公司），每
      月薪資26,000元，因本件交通事故留職停薪一年，總計損
      失薪資312,000元。
    (四)看護費用：原告乙○○因本件事故進行兩次手術，住院期
      間僱請看
    (五)勞動能力損失：原告乙○○因系爭事故，經勞工保險局認
      定原告殘廢程度符合勞工保險殘廢給付標準表第10級普通
      傷病殘廢，以第10級計算其喪失勞動力程度為46.14%；又
      原告乙○○發生事故前之每月薪資為26,517元，則原告每
      月減少勞動力之損害額為12,235元（26,517×46.14%＝
      12,235元），原告受傷時為40歲，算至退休年齡60歲，共
      喪失20年之勞動力，以霍夫曼計算法扣除年息百分之五之
      中間利息後，一次請求之賠償額為2,072,521元（12,235
      ×14.116070＝2,072,521）。
    (六)慰撫金：原告乙○○因本件事故造成其右手受傷及無回復
      舊觀之情形，致其面對車禍造成之傷痛，生理、心理皆承
      受極大的創傷，精神上更痛苦不已，尤以右手無法正常活
      動更造成生活上之不便，是請求被告應給付原告乙○○慰
      撫金600,000元。
    原告乙○○可請求之金額合計3,157,940元，爰僅就一部分
    請求被告應給付1,095,989元，其餘部分請求不保留等語。
  三本件肇事係因被告所駕駛之車輛完全進入原告丙○○所駕駛
    之車道，迎面撞擊而來，且原告丙○○已靠右減速慢行，是
    原告丙○○於本件車禍事件並無過失等語。
二、被告抗辯：
  一本件肇事係因原告丙○○駕駛上開自用小貨車行至崎嶇彎道
    未減速且未注意車前狀況，致被告無從閃避而發生；且縱使
    依鑑定報告被告應負部分過失責任，惟原告丙○○對此車禍
    發生應負過失責任，且其亦為原告乙○○之使用人，則原告
    二人對此均應負過失責任，故被告主張適用過失相抵。
  二否認原告二人之請求，縱使被告應對原告負損害賠償責任，
    惟原告所請求之損害賠償範圍有下列疑義：
    (一)原告丙○○部分：
      原告丙○○雖為系爭車輛之所有人，惟修復車輛之零件應
      按使用年數予以折舊。
    (二)原告乙○○部分：
      1.醫療費用部分：
        對於原告乙○○已提出收據之台灣礦工醫院及七堵佳緣
        中醫部分之醫療費用合計38,859元部分之請求不爭執；
        惟原告乙○○所請求之將來手術醫療費用100,000元部
        分，原告應提出證明，否則僅為臆測之詞。
      2.對原告乙○○請求受傷期間之薪資312,000元及看護費
        用24,000元部分無意見。
      3.原告乙○○請求之計程車費用及慰撫金均過高。
      4.減少勞動能力部分：
        原告乙○○雖曾申請留職停薪，惟無法據以證明訴外人
        錦源公司未繼續給付薪資或無法從事生產管理工作；且
        醫師已建議復健到92年10月29日，是原告即已康復，本
        件事故並未造成原告乙○○任何遺存之運動障礙。
三、得心證之理由：
  一按汽車行近急灣上坡道頂端視距不良，得按鳴喇叭；汽車行
    駛時，駕駛人應注意車前狀況及兩車併行之間隔，並隨時採
    取必要之安全措施；在山路交會時，靠山壁車輛應禮讓道路
    外緣車優先通過，道路交通安全規則第92條第1項第1款、第
    94條第3項、第100條第2款分別定有明文。經查，被告所行
    駛之瑞芳鎮○○路道路，乃彎曲且無號誌之路段，有道路交
    通現場事故調查報告表附於台灣基隆地方法院檢察署92年度
    發查字第235號偵察卷宗可稽，且被告行經該路段時並未按
    鳴喇叭警示可能來車之事實，已為被告所不爭；再依事故現
    場圖所繪二車撞擊之位置及現場照片所示，被告未靠右側路
    邊行駛禮讓道路外緣由原告丙○○所駕駛之上開車輛甚明，
    ，使二車發生碰撞，致原告丙○○所有上開車輛發生毀損，
    並致原告乙○○受有右肱股粉碎性骨折、右橈股神經損傷等
    傷害之事實，業據本院刑事合議庭以93年度交簡上字第14號
    判處被告有期徒刑二月，如易科罰金以三百元折算壹日確定
    等情，並經本院依職權調取上開刑事卷查閱屬實，堪信原告
    主張被告於本件肇事之發生應負過失責任乙情為真實。
  二次按因故意或過失，不法侵害他人之權利者，負損害賠償責
    任，民法第184條第1項前段定有明文；惟依民法第196條規
    定請求物被毀損所減少之價額，固得以修復費用為估定標準
    ，但以必要者為限，即修理材料以新品換舊品，應予折舊。
    查原告丙○○所有上開車輛係1997年10月出廠，有行車執照
    可稽，則至92年6月22日車禍受損時為止，依營利事業所得
    稅查核準則第九十五條第六款規定：「固定資產提列折舊採
    用定率遞減法者，以一年為計算單位，其使用期間未滿一年
    者，按實際使用之月數相當於全年之比例計算之，不滿一月
    者，以月計。」之方法計算結果，使用之期間為五年七個月
    二十二日，應以五年八個月計，其汽車及附加零件已有折舊
    ，應將折舊部分予以扣除。本院依行政院所頒固定資產耐用
    年數表及固定資產折舊率之規定，自用小客車之耐用年數為
    五年，依定率遞減法每年折舊千分之三百六十九，其折舊額
    為十分之九，則原告請求之修理中零件部分為（2900＋3000
    ＋2100＋1600＋1900＋1650＋650＋5500＋1900＋3000＋
    2800＋600＋500＝28100）28,100元，依上開標準計算之折
    舊額為25,290元（計算式：28,100×9/10＝25,290元），
    扣除折舊額後，原告丙○○所請求之零件費用為2,810元，
    加上不應折舊之工資16,130元（修復費用44,230元－零件費
    用28,100元＝16,130元），合計為18,940元。
  三復按不法侵害他人之身體或健康者，對於被害人因此喪失或
    減少勞動能力或增加生活上之需要，應負損害賠償責任；不
    法侵害他人之身體、健康者，被害人雖非財產上之損害，亦
    得請求賠償相當之金額，民法第193條第1項、第195條第1項
    前段分別定有明文。原告乙○○依上開規定，請求被告對其
    所受損害負賠償之責，洵屬有據，爰就原告乙○○各項請求
    金額有無理由，逐一說明如下：
    (一)兩造不爭執部分：
      1.醫療費用部分：
        被告對於原告乙○○已提出收據之台灣礦工醫院及七堵
        佳緣中醫部分之醫療費用合計38,859元部分之請求不爭
        執。
      2.被告對原告乙○○請求受傷期間之薪資312,000元及看
        護費用24,000元部分無意見。
    (二)兩造爭執部分：
      1.將來醫療費用100,000元部分：
        原告乙○○主張因右手粉碎性骨折現暫以鋼釘固定，一
        年後仍須以手術拆除鋼釘乙情，業據原告提出診斷書為
        證，堪認原告此部分之主張為真實。又此部分醫療費用
        雖尚未實際支出，但已可預期於將來必定支出，為免日
        後多次訟爭之累，有預為請求之必要，依民事訴訟法第
        246條之規定，原告併為請求，自屬有據。雖原告乙○
        ○就此預為支出之醫療費用部分無法提出數額證明，惟
        其既確有因本件車禍受傷而有支出將來醫療費用之必要
        ，本院斟酌原告乙○○現接受治療後，其勞動能力猶減
        損46.14%，以原告在車禍發生後所支出之全部醫療費用
        38,859元為計算基準，依民事訴訟法第222條第2項規定
        ，認原告乙○○將來支出之醫療費用以不逾車禍發生時
        所支出之醫療費用38,859元之一半即19,430元（元以下
        四捨五入）為當。
      2.計程車費用10,560元部分：
        原告乙○○主張因本件車禍受傷就醫需搭乘計程車往返
        收據等為證；依原告乙○○所提之台灣礦工醫療費用證
        明書所載之時間觀之，其就診時間係自92年6月22日至
        93年6月26日，期間長達一年之久，若以每次掛號費50
        元計算其請求48次往返住處與醫院之計程車費用，並依
        其所提計程車車資證明每趟往返費用為220元計算，合
        計支出計程車費用10,560元，尚屬合理，應予准許。
      3.勞動能力損失2,072,521元部分：
        原告乙○○因本件車禍致手部受傷經治療終止後，認身
        體仍存有障害，經審查後符合殘障給付標準表第10等級
        標準乙情，業據原告提出勞工保險局核定通知書一紙為
        證，顯見原告勞動能力確因車禍而有減損；又年滿六十
        歲之勞工得強制退休，勞動基準法第54條第1第1款定有
        明文。經查，本件原告於事故發生之時即92年6月22日
        年僅39歲（原告為53年12月17日出生），算至年滿60歲
        止，尚可工作21年，其請求勞動能力損害額，在21年內
        ，自屬於法有據。是原告請求被告一次給付20年減損勞
        動能力之損害，依原告每年之收入為318,200元，以減
        損46.14%勞動能力計算，原告每年減損之勞動能力為
        146,817元（元以下四捨五入），按霍夫曼計算法扣除
        中間年息百分之五之利息後，其得請求之減損勞動能力
        損害額為2,072,479元【計算式：146,817元×14.11607
        0＝2,072,479元，元以下四捨五入】，扣除原告乙○○
        已向勞工保險局請領之殘廢給付167,200元，則其向被
        告請求減損勞動能力損害額1,905,279元，應屬有據，
        自予准許。
      4.慰撫金600,000元部分：
        按不法侵害他人之身體、健康者，被害人雖非財產上之
        損害，亦得請求賠償相當之金額，民法第195條第1項前
        段定有明文。本件原告乙○○因車禍受有右肱股粉碎性
        骨折、右橈股神經損傷等傷害，有台灣礦工醫院診斷證
        明書在卷可稽，原告乙○○身體受傷之情況及精神痛苦
        之程度，要非常人所能忍受。本院審酌原告所受傷害之
        程度、治療及復健期間、被告侵害之行為出於過失、雙
        方之身分、社會地位、智識水準，認原告請求慰撫金
        200,000元為適當。
    (三)綜上，原告乙○○所得請求賠償之金額合計為2,510,128
      元（38,859元＋312,000元＋24,000元＋19,430元＋10,56
      0元＋1,905,279元＋200,000元＝2,510,128元）。
  四又損害之發生或擴大，被害人與有過失者，法院得減輕賠償
    金額或免除之；前2項規定，於被害人之使用人與有過失者
    ，準用之；民法第217條第1項及第3項分別定有明文。又後
    座之人係因藉駕駛人載送而擴大其活動範圍，駕駛人為之駕
    駛汽車，應認係後座之人之使用人（最高法院74年度臺上字
    第117號判例參照）。經查，本件車禍肇事原告丙○○與有
    過失乙情，業經本院刑事合議庭以93年度交簡上字第14號刑
    事判決審認屬實，並經台灣省台北縣區車輛行車事故鑑定委
    員會及台灣省車輛行車事故覆議鑑定委員會鑑定意見表示，
    被告駕駛自小客車與原告丙○○駕駛自小客貨車，行經彎道
    、狹路路段均未減速慢行，且均未注意車前狀況小心交會，
    同為肇事原因，是原告丙○○與藉由原告丙○○駕車載送而
    擴大其活動範圍之原告乙○○二人均與有過失，尚非無據。
    本院審酌原告丙○○於肇事當時未依交通安全規定於行經彎
    道狹路減速慢行，並注意車前狀況，以便在無號誌路段遇突
    發狀況時能做隨時煞停之準備，致與和具有相同行車疏忽之
    被告發生碰撞，惟因肇事地點為山路交會處，被告行駛路徑
    為靠近山壁處，被告除未依道路交通安全規則第100條第2款
    規定讓行駛道路外緣之車輛即原告丙○○所駕駛之車輛優先
    通過外，其行車路徑亦未緊靠山壁而幾占所行駛道路之全部
    ，顯見被告對於本件車禍之發生實具有較高可責性，衡量兩
    造過失之程度，被告應負百分之六十責任，方屬公允。
四、綜上所述，原告丙○○所受之車輛損害額為18,940元、原告
    乙○○所受之損害為2,510,128元，被告應負之過失責任為
    百分之六十，應核減賠償金額為百分之四十，即被告應給付
    原告丙○○11,364元（18,940元×0.6＝11,364元）、應給
    付原告乙○○1,506,077元（2,510,128元×0.6＝1,506,077
    元，元以下四捨五入）。從而，原告丙○○、乙○○各依侵
    權行為之法律關係，請求被告分別給付原告丙○○11,364元
    、給付原告乙○○1,095,989元（原告乙○○其餘請求部分
    不保留），及均自起訴狀繕本送達翌日即93年7月16日起至
    清償日止，按年息百分之五計算之利息，為有理由，應予准
    許；逾此數額之請求，尚屬乏據，應予駁回。
五、本判決原告二人勝訴部分，兩造均陳明願供擔保請准宣告假
    執行及免為假執行，爰分別酌定相當擔保金額准許之；至原
    告丙○○敗訴部分，其假執行聲請已失所附麗，應予駁回。
六、據上論結，本件原告丙○○之訴為一部有理由，一部無理由
    ，原告乙○○之訴為有理由，依民事訴訟法第78條、第79條
    、第390條第2項、第392條，判決如主文。
中　　華　　民　　國　　94　　年　　4 　　月　　21　　日
　　              民事庭法　官　林玉珮
以上正本係照原本作成。
對於本件判決如有不服，應於收受送達後二十日內向本院提出上
訴書狀，敘述上訴之理由，上訴於臺灣高等法院，並按他造當事
人之人數附具繕本。
中　　華　　民　　國　　94　　年　　4 　　月　　21　　日
                        書記官　湯惠芳
